臺灣高等法院臺南分院刑事裁定
110年度毒抗字第458號
抗  告  人  
即受處分人  甲○○
上列抗告人即受處分人因聲請重新審理案件，不服臺灣雲林地方
法院中華民國110年5月10日裁定（110年度毒聲重字第14號），
提起抗告，本院裁定如下：
    主  文
抗告駁回。
    理  由
一、原裁定意旨略以：抗告人即受處分人（下稱抗告人）前因施
    用第一、二級毒品，經臺灣雲林地方法院（下稱原審法院）
    於109年11月10日以108年度訴字第910號、109年度訴字第28
    9號裁定入勒戒處所實施觀察、勒戒，經法務部○○○○○○○○評
    估後，認為有繼續施用之傾向，再由原審法院於110年3月12
    日以108年度訴字第910號、109年度訴字第289號裁定令入戒
    治處所強制戒治，抗告人不服，提起抗告，經原審法院認其
    抗告逾期而於110年4月12日裁定予以駁回。嗣法務部固於11
    0年3月26日修正頒布「有無繼續施用毒品傾向評估標準紀錄
    表」及「有無繼續施用毒品傾向評估標準說明手冊」，然原
    裁定於110年3月12日作成時，上開評估標準紀錄表及評估標
    準說明手冊尚未修正，法務部○○○○○○○○依據當時有效之修正
    前評估標準製作「有無繼續施用毒品傾向證明書」、「有無
    繼續施用毒品傾向評估標準紀錄表」，評估聲請人有繼續施
    用毒品之傾向，自屬合法，原確定裁定再憑以認定聲請人有
    繼續施用毒品之傾向，亦難認有毒品危害防制條例第20條之
    1第1項第1款所指適用法規顯有錯誤足以影響裁定之結果，
    且上開評估結果，既係由該所具有相關專業知識經驗之醫師
    ，本其專業學識，於聲請人觀察勒戒期間，就其過往前科紀
    錄與行為表現、臨床評估及社會穩定度等因素所為綜合判斷
    ，具有科學驗證所得之結論，由形式觀察，並無擅斷或濫權
    等明顯不當之情事，自得資為判斷聲請人有無繼續施用毒品
    傾向之證明，亦無同條項第3款所稱原確定裁定所憑之鑑定
    已證明其為虛偽之情事，顯亦不符合前揭聲請重新審理之事
    由。更何況，本件業經原審法院函請法務部○○○○○○○○以修正
    後之標準重新評估後，認抗告人仍有繼續施用之傾向，聲請
    重新審理意旨復未敘明原確定裁定有何符合其他各款所定重
    新審理事由之情形，本件聲請重新審理為無理由，應予駁回
    等語。
二、抗告意旨略以：毒品危害防制條例修正後，觀察、勒戒執行
    完畢後，「有無繼續施用毒品傾向評估標準紀錄表」經法務
    部及衛生福利部及專家學者研議修正評估標準，就評分項目
    有所調整，並於110年3月26日生效。既就上開「有無繼續施
    用毒品傾向評估標準紀錄表」有所改變，表示整個評估標準
    有待商榷，係法務部○○○○○○○○內部評估項目有瑕疵，所呈送
    原審法院「有無繼續施用毒品傾向評估標準紀錄表」同理違
    誤，請審酌停止戒治云云。
三、按「觀察、勒戒後，檢察官依據勒戒處所之陳報，認受觀察
    、勒戒人有繼續施用毒品傾向者，檢察官應聲請法院裁定令
    入勒戒處所強制戒治，其期間為6個月以上，至無繼續強制
    戒治之必要為止，但最長不得逾1年」，毒品危害防制條例
    第20條第2項後段定有明文。又有無繼續施用毒品傾向之評
    估標準，並非完全以受勒戒人勒戒後之結果為準，勒戒前之
    各種情況，仍應作為評估之依據，依勒戒處所評分說明手冊
    規定，係以「前科紀錄與行為表現」、「臨床評估」及「社
    會穩定度」3項合併計算分數：㈠分數60分以上，判定為有繼
    續施用毒品傾向。㈡50分以下判定為無繼續施用毒品傾向。㈢
    51分至59分間判定者再做整體評估後決定，若判定為有繼續
    施用毒品傾向需加註理由。...而其中之「前科紀錄與行為
    表現」係依毒品犯罪相關司法紀錄、首次毒品犯罪年齡、其
    他犯罪相關紀錄、入所時尿液毒品檢驗、所內行為表現；「
    臨床評估」係物質使用行為、合法物質濫用、使用方式、使
    用年數、精神疾病共病（含反社會人格）、臨床綜合評估（
    含病識感、動機、態度、就醫意願）；「社會穩定度」則係
    依工作、家庭等，作為判斷分數之依據。因此，評斷有無吸
    食毒品傾向，係一具體個案之臨床實務及相關事證等情綜合
    判定，有其相當之專業依據及標準，且涉及專門醫學，又衡
    酌強制戒治之目的，係為協助施用毒品者戒斷毒品之心癮及
    身癮所為之一種保安處分類型，而該評估標準係適用於每一
    位受觀察、勒戒處分之人，具一致性、普遍性、客觀性，綜
    合判斷之結果，倘其評估由形式上觀察無擅斷或濫權等明顯
    不當之情事，法院宜予尊重。
四、經查：
（一）抗告人前因施用第一、二級毒品，經原審法院於109年11
      月10日以108年度訴字第910號、109年度訴字第289號裁定
      入勒戒處所實施觀察、勒戒，經法務部○○○○○○○○評估後，
      綜合判斷認定抗告人有繼續施用毒品傾向（靜態因子分數
      為115分、動態因子分數為7分，總分為122分），有法務
      部○○○○○○○○110年3月2日高戒所衛字第11010001050號函暨
      檢附「有無繼續施用毒品傾向證明書」、「有無繼續施用
      毒品傾向評估標準紀錄表」附卷可考。
（二）抗告人雖以前詞提出抗告，然評斷有無吸食毒品傾向，係
      一具體個案之臨床實務及相關事證等情綜合判斷，有其相
      當之專業依據及標準，且涉及專門醫學，又衡酌強制戒治
      之目的，係為協助施用毒品者戒斷毒品之心癮及身癮所為
      之一種保安處分類型，而「有無繼續施用毒品傾向評估標
      準表」所列之評估標準係適用於每一位受觀察、勒戒處分
      之人，具一致性、普遍性、客觀性，綜合判斷之結果，且
      上開評估標準均有評分者的具體醫師代號，表彰評分者為
      其評分結果負責，而有所依據。至法務部於110年3月26日
      固以法矯字第11006001760號函修正頒布「有無繼續施用
      毒品傾向評估標準紀錄表」及「有無繼續施用毒品傾向評
      估標準說明手冊」，然經原審法院於110年4月13日函請法
      務部○○○○○○○○依據上開修正後之「有無繼續施用毒品傾向
      評估標準紀錄表」、「有無繼續施用毒品傾向評估標準評
      分說明手冊」重新評估，認為抗告人仍有繼續施用之傾向
      （靜態因子分數為55分、動態因子分數為7分，總分為62
      分），有法務部○○○○○○○○110年4月19日高戒所衛字第1101
      0002640號函暨所檢附法務部○○○○○○○○附勒戒所有無繼續
      施用毒品傾向證明書、評估標準紀錄表在卷可查，足見縱
      依上開修正後之標準重新評估，仍認抗告人有繼續施用之
      傾向。是抗告人並未檢附任何事證，說明原確定裁定具有
      毒品危害防制條例第20條之1第1項各款應重新審理之事由
      ，僅質疑上開評估標準有所改變，表示整個評估標準有待
      商榷云云，尚無可採。
五、綜上，原審法院以抗告人之聲請重新審理意旨未敘明原確定
    裁定有何符合其他各款所定重新審理事由之情形，認抗告人
    之重新審理為無理由，而駁回抗告人重新審理之聲請，經核
    並無不合。抗告人仍執上開事由提起抗告，指摘原裁定不當
    ，非有理由，應予駁回。
據上論斷，應依刑事訴訟法第412條，裁定如主文。
中　　華　　民　　國　　110 　年　　6 　　月　　15　　日
                  刑事第四庭    審判長法  官  郭玫利
                                      法  官  蔡廷宜
                                      法  官  曾子珍
以上正本證明與原本無異。
不得再抗告。
　　　　　　　　　　　　　　　　　　　書記官  李淑惠　　
中　　華　　民　　國　　110 　年　　6 　　月　　15　　日